【裁判字號】    97,建小上,1
【裁判日期】    970408
【裁判案由】    給付承攬報酬
【裁判全文】
臺灣臺北地方法院民事判決             97年度建小上字第1號
上  訴  人  乙○○
被  上訴人  二五工程有限公司
法定代理人  甲○○
上列當事人間請求給付承攬報酬事件，上訴人對於民國96年12月
7日本院台北簡易庭96年度北建小字第3號第一審判決提起上訴，
本院判決如下：
    主  文
上訴駁回。
第二審訴訟費用新台幣壹仟伍佰元由上訴人負擔。
    理  由
一、按對於小額訴訟之第一審裁判提起上訴或抗告，非以其違背
    法令為理由，不得為之。且上訴狀內應記載上訴理由，並表
    明下列各款事項：(1)原判決所違背之法令及其具體內容。(2)
    依訴訟資料可認為原判決有違背法令之具體事實，否則即屬
    上訴不合法，應以裁定駁回之，民事訴訟法第436條之24 第
    2項、第436條之25分別定有明文。又依同法第436條之32第2
    項準用同法第468條規定，判決不適用法規或適用不當者，
    為違背法令；而判決有同法第469條第1款至第5款情形之一
    者，為當然違背法令。另對於小額訴訟之第二審程序當事人
    不得提出新攻擊或防禦方法，為民事訴訟法第436條之28所
    明定。再按小額程序之第二審判決，依上訴意旨足認上訴為
    無理由者，得不經言詞辯論為之，民事訴訟法第436條之29
    第2款定有明文。
二、上訴主張略以：
（一）上訴人於原審準備狀中業已陳明「更換天溝問題當初有與
      被告溝通，若有必要原告 (即被上訴人)同意更換較大尺
      寸天溝，但美觀請被告 (即上訴人)自行考量，被告也欣
      然同意」，顯見被上訴人有依上訴人請求更換較大之水線
      漕之義務，原審認定原告否認有使用較大水槽線，被告無
      法證明原告未依照內容施作，顯與卷內證據資料有違。另
      水槽現之功能既在排水，上訴人焉有為美觀而不同意被上
      訴人更換之理；被上訴人主張上訴人為美觀而不同意更換
      ，為有利於上訴人之事項，被上訴人未盡舉證責任，原審
      否認上訴人此部分之抗辯，顯與經驗法則有違。因之，原
      審就更換水線漕及水管新台幣（下同）10,000元金額抵銷
      無理由之認定，應予廢棄。
（二）Ｈ型鋼立柱施作之目的在於支撐車庫用快速電捲門、馬達
      箱及鋼板約百公斤重，是依被上訴人所施作之Ｈ型鋼，如
      果未安裝支撐架與一樓天花板牆面銜接，則能否達到使用
      之目的，事涉被上訴人之履行是否為符合債之本旨之提出
      。而據快速電捲門、馬達箱及鋼板施作之廠商元誠捲門有
      限公司之負責人鍾佳何告知，被上訴人所施作之三根Ｈ型
      鋼，歸咎施工者無經驗，明顯過當。上訴人於施作時既然
      對於加強支撐有向被上訴人要求，而部分應係包括在Ｈ型
      鋼立柱之範圍，始符債之本旨之給付。原審就Ｈ型鋼三角
      架支撐架15,000元金額抵銷無理由之認定，並未論究被上
      訴人就Ｈ型鋼之施作，是否符合債務本旨之給付，證據之
      採擇，難謂無違證據法則，應予廢棄。
（三）對於Ｈ型鋼施作現場有暗溝，此為被上訴人之法定代理人
      丈量三個水溝框蓋時，即已知悉，並於現場丈量後一再向
      被上訴人保證不會挖壞暗溝，因此，被上訴人之法定代理
      人應當將有暗溝之事實告知現場施工之人員。被上訴人施
      作履約過程時，為協助實現施作Ｈ型鋼所為之債務本旨給
      付，自負有注意施工場地各種情況之附隨義務，是被上訴
      人未負起現場監督，又未事前告知施工者應注意暗溝，造
      成被上訴人之受僱人應注意而不注意，致使打到暗溝所生
      之損失，被上訴人應負僱用人之賠償責任。故原審就基礎
      建設材料工資16,000元金額抵銷無理由之認定，顯與附隨
      給付義務有違，應予廢棄。
（四）三根Ｈ型鋼立柱之施作目的在於支撐車庫用快速電捲門、
      馬達箱及鋼板約百公斤重量。由於被上訴人之受僱人施作
      時，已將柱立Ｈ型鋼之地盤挖開，縱使灌漿固定，該立柱
      仍無法支撐未來電捲門啟動所生之扭力，必須以鋼柱加以
      串連三根Ｈ型鋼固定於地盤上，及架設支撐架於牆面，安
      全性始能無疑。原審未加審究串連三根Ｈ型鋼鋼筋材料，
      是否為達Ｈ型鋼立柱功效，而為被上訴人符合債務本旨所
      必須之物，即為鋼筋材料1,000元之金額抵銷無理由之認
      定，證據之採擇顯有違證據法則，應予廢棄。
（六）由於Ｈ型鋼之立柱係作為後續裝置車庫電動鐵捲門之前置
      工程，如該工程未完成，則無法繼續車庫電動鐵捲門之安
      裝事宜。被上訴人於民國（下同）12月2日為Ｈ型鋼之立
      柱施作後，竟不繼續完成，經上訴人一再催促仍不理會。
      上訴人茲因被上訴人就Ｈ型鋼立柱拖延不為具有其功能之
      施作以符合債務本旨之給付，致使該工程無法完成，上訴
      人再延僱第三人為施作，以達到使用之目的。從而，被上
      訴人遲延完工，致上訴人無法進駐使用房屋期間因而所生
      房貸利息之支出，二者間即有相當因果關係。是原審認定
      拖延工時增加房貸本金利息負擔35,000元金額抵銷無理由
      ，並未說明無因果關係之理由，顯有判決不備理由之違法
      ，應予廢棄。
三、經查:本件訴訟標的金額為28,600元，未逾100,000元，依民
    事訴訟法第436條之8第1項規定，應適用小額訴訟程序。上
    訴人以: 就更換水線漕及水管10,000元金額抵銷無理由，
    顯違反經驗法則就Ｈ型鋼三角架支撐架15,000元金額抵銷
    無理由，惟並未論斷究被上訴人僅就Ｈ型鋼之施作，是否符
    合債務本旨之給付，證據之採擇顯有違證據法則基礎建設
    材料工資16,000元金額抵銷無理由，顯與附隨給付義務之認
    定有違就鋼筋材料1,000元之金額抵銷無理由，顯未論斷
    究被上訴人僅就未串連3根Ｈ型鋼之施作及加強水溝立面，
    是否符合債務本旨之給付，證據之採擇顯有違證據法則就
    原審認定拖延工時增加房貸本金利息負擔35,000元金額抵銷
    無理由，惟並未說明無因果關係之理由，顯有判決不備理由
    之違法。原審判決認事用法顯違反經驗法則，有判決違法之
    情事，應予廢棄云云。惟查，上訴人之上訴理由，指稱原審
    判決之事實認定有誤、證據之採擇有違證據法則，固非無見
    ; 然取捨證據、認定事實屬於小額訴訟第一審法院之職權，
    法院本得斟酌訴訟當事人全辯論意旨及調查證據之結果，本
    得依自由心證判斷事實之真偽，若其認定並不違背法令，即
    不許任意指摘其認定不當，以為上訴理由。是上訴人所為有
    關Ｈ型鋼三角架支撐架15,000元、基礎建設材料工資16,000
    元、鋼筋材料1,000元、拖延工時增加房貸本金利息負擔
    35,000元廢棄原判決之主張，原判決已詳載其認定事實及證
    據取捨，核其適用法令，並無違誤之處。上訴人以原審取捨
    證據、認定事實及解釋契約，指摘原判決不當，卻未具體表
    明有何違背法令，不能認係合法之上訴理由。另上訴人雖亦
    以原判決違反經驗法則求為廢棄，卻未於上訴理由中揭示經
    驗法則之旨趣，並具體指摘原審判決究係違反何種經驗法則
    。所謂經驗法則，係指由社會生活累積的經驗歸納所得之法
    則而言；凡日常生活所得之通常經驗及基於專門知識所得之
    特別經驗均屬之。最高法院91年度台上字第74 1號判決可參
    , 並非泛指上訴人個人經驗或因敗訴不服之主張。由是上訴
    人所為有關更換水漕線及水管10,000,認為違反經驗法則,求
    為廢棄原判決之主張，於法未合。綜上所論, 上訴理由僅泛
    稱原審判決之事實認定有誤、違反經驗法則，除並未具體指
    出原審判決有何合於民事訴訟法第468條或第469條所列各款
    之違背法令事實，更未指明其所違反法令之條項或內容外，
    亦未揭示經驗法則之旨趣，並具體指摘原審判決究係違反何
    種經驗法則, 其上訴尚非有理。從而, 上訴人以前揭情詞主
    張，顯非有理, 應以駁回。
四、另上訴人聲請傳喚證人及調查相關事證，因小額訴訟之第二
    審限於違背法令始得為之，並限制當事人提出新攻擊防禦方
    法，如前所述, 故上訴人於第一審之未為證據調查，若非係
    因原法院之違背法令所致者，當無准許上訴人於第二審再為
    聲請調查新證據之理。是上訴人聲請傳喚證人及調查證據之
    請求，同前說明, 於法不符，併予明。
五、綜上，本件上訴意旨求予廢棄改判，依其上訴意旨，足認其
    上訴為顯無理由，爰依民事訴訟法第436條之29第2款規定，
    不經言詞辯論程序，逕予駁回。
六、本件訴訟費用額依後附計算書，確定如主文第二項所示金額
    。
七、據上論結，本件上訴為無理由，依民事訴訟法第436條之24
    、第436條之28、第436條之29、第436條之32第2項、第436
    條之19第1項、第78條，判決如主文。
中    華    民    國    97    年    4    月     8     日
              民事第五庭審判長法   官  薛中興
                              法   官  林妙黛
                              法   官  周祖民
以上正本係照原本作成。
本判決不得上訴。
中    華    民    國    97    年    4    月     10    日
                               書記官  王文心
計算書
項目                金額（新台幣）             備註
第二審裁判費        1500元
合  計              1500元


司法院資訊處製作；財團法人民間司法改革基金會備份。
